【裁判字號】    99,訴,1933
【裁判日期】    991116
【裁判案由】    返還不當得利
【裁判全文】
臺灣板橋地方法院民事判決              99年度訴字第1933號
原      告  乙○○
訴訟代理人  邱奕澄律師
被      告  甲○○
上列當事人間請求返還不當得利事件，經本院於民國99年10月26
日言詞辯論終結，判決如下：
    主  文
被告應給付原告新台幣貳佰萬元，及自民國99年9月1日起至清償
日止按年息5%計算之利息。
訴訟費用由被告負擔。
本判決於原告以新台幣陸拾柒萬元供擔保後，得假執行。
    事實及理由
一、原告主張：
（一）緣原告與被告於民國97年5月18日結婚，育有一女王宜鈴
      （98年4月13日生），婚後因被告係於台北縣中和市從事
      百貨銷售業，被告要求為便利工作，須於平日住於三峽娘
      家，而原告為體恤被告工作之辛勞，遂與被告協商，由被
      告平日住於三峽娘家，假日時原告即會北上接被告下班後
      一同返回大溪原告住處同住，斯時兩人感情尚且融洽。惟
      被告於97年7、8月間懷有身孕後，兩人即常就金錢及生活
      習慣等瑣碎事項產生摩擦。是以原告乃於日前向鈞院家事
      法庭提起離婚訴訟，並獲兩造成立同意離婚，有調解成立
      筆錄乙份可稽。
（二）98年3月間原告為求家庭和樂，乃屢屢向被告要求，請伊
      返家共同生活，被告乃於斯時向原告提出必須先由原告另
      外出資購置一間新房，被告方答應與原告共同居住生活，
      此皆有被告傳給原告之手機簡訊為憑。原告考量被告正值
      待產期，子女出生後亦應有一共同居住之處所，故乃於98
      年4月3日匯款新台幣（下同）250萬元至被告國泰世華銀
      行永和分行之帳戶中，以供被告代原告購屋供兩造及子女
      將來居住之用。詎料，於原告匯款後，被告遲遲未將該筆
      款項代原告用以購屋，顯然違背當初兩造之協議，且該筆
      款項被告迄今仍不願交代其用處而拒不返還，上開250萬
      元款項屬無法律上原因受有利益，致原告受損害，原告自
      得依民法第179條規定，請求被告返還該不當得利。然因
      被告既於98年4月13日生下小女，原告願提供其中之50萬
      元供被告母女迄今生活之需，而僅請求返還200萬元之不
      當得利。
（三）被告雖稱已於99年9月28日提領現金103萬元返還原告云云
      ，並提出帳戶存摺交易明細乙份為憑。惟原告於當日前往
      被告家中探視被告及小孩，其間被告從未有提領任何現金
      予原告之舉，原告迄今仍從未收到任何被告所返還之分毫
      金錢。且被告所提呈之帳戶存摺交易明細，該提領103 萬
      元之紀錄，乃係被告用手寫方式，是否屬實，有相當大之
      疑問。甚且被告所稱於當日自己前往銀行提領一百餘萬元
      之現金，再返回家中交還給原告之情，不僅與大額資金通
      常係以匯款方式移轉等避免風險之常情有違，且被告亦未
      能提出任何交付金錢與原告之證據，被告所述實與事實不
      符等語。
（四）聲明：
      被告應給付原告200萬元，及自起訴狀繕本送達翌日起
        至清償日止，按年息5%計算之利息。
      願供擔保請准宣告假執行。
二、被告則以：
（一）兩造婚後其體恤婆婆只有一人在家，有搬回大溪原告處居
      住。惟其上班地點在中和環球百貨公司，長期坐公車每日
      來回耗時4至5小時，直到懷孕3個月左右其因孕吐嚴重無
      法長時間坐車，才搬回去三峽居住。
（二）原告先前有說貸款的錢要買房子及被告和小孩的所有開銷
      之用，後來原告說不要買房子，之後就對被告不聞不問，
      其就把這筆250萬元用在個人與小孩的生活費用。
（三）99年9月28日原告說只要被告把用剩下的錢還給原告，那
      原告就跟被告去辦離婚手續，當天被告就到土城國泰世華
      銀行提領現金103萬元還給原告，其當時也沒想太多就直
      接拿現金給原告，但原告一拿到錢就離開，不願跟被告去
      辦離婚手續，直到收到法院通知單這段時間依舊對被告母
      女不聞不問，其已無何不當得利等語置辯。
（四）答辯聲明：
      原告之訴及其假執行之聲請均駁回。
三、原告主張兩造於97年5月18日結婚，98年4月育有婚生女王宜
    鈴，其於98年4月3日匯款250萬元至被告國泰世華銀行永和
    分行之帳戶中，以供被告代原告購屋供兩造及子女將來居住
    之用，迄今被告未將該筆款項代原告用以購屋，99年8月兩
    造於本院家事法庭調解成立同意離婚等情，為被告所不爭執
    ，並有原告提出之戶籍謄本、調解筆錄、匯款申請書等附卷
    可稽，此部分原告主張之事實，堪信屬實。惟原告另主張被
    告尚未歸還款項，構成不當得利等情，則為被告所爭執，並
    以上開情詞置辯，從而本件兩造爭執要旨厥為：
（一）99年9月28日被告有無歸還原告103萬元。
（二）原告主張被告應返還200萬元不當得利，有無理由。
三、99年9月28日被告有無歸還原告103萬元：
（一）被告抗辯其已於99年9月28日，提領現金103萬元歸還原告
      之情，為原告所否認。經查，被告提出其國泰世華銀行永
      和分行存摺影本為證（見本院卷第24頁），該存摺提存款
      明細雖載有99年9月28日現金提款103萬元之情，然此提款
      紀錄係以手寫方式記載，迥異於同頁其他提存紀錄之電腦
      列印方式，且該手寫欄位無銀行經辦人員之簽章，亦無何
      註記不能電腦列檔之說明，此依通常人經驗判斷，自生有
      無此提款紀錄疑問。故原告執此否認被告有其所辯之提款
      情事，難謂無稽，被告就其所辯提款，尚難採信。
（二）況且，縱認被告所辯99年9月28日提領現金103萬元之情可
      採信，然此提領現金之流向，未必當然為歸還原告之用。
      故原告抗辯稱被告所謂提領現金返回家中交還給原告之情
      ，不僅與大額資金通常以匯款方式移轉等避免風險之常情
      有違，且被告亦未能提出任何交付金錢與原告之證據，被
      告所述實與事實不符等語，應堪採信。此外，被告就其主
      張清償之有利於己之積極事實，復未能舉證以實其說，是
      其抗辯99年9月28日已歸還原告103萬元之情，難認屬實。
四、原告主張被告應返還200萬元不當得利，有無理由：
（一）按無法律上之原因而受利益，致他人受損害者，應返還其
      利益。雖有法律上之原因，而其後已不存在者，亦同。民
      法第179條定有明文。
（二）本件原告匯款予被告，原存在購置婚姻中共同居住處所之
      原因，今兩造既經法院調解離婚，且被告亦未依原告之託
      購屋，是堪認原告先前所為給付250萬元之原因，已不存
      在。從而，原告主張被告構成不當得利，核屬有據。
（三）末查，原告主張被告於98年4月13日生下共同子女，其願
      提供其中之50萬元，供被告母女迄今生活之需，而僅請求
      返還200萬元之不當得利。本院審酌原告所述50萬元數額
      ，應足被告母女一年半之生活所需及被告之生產費用，故
      原告縱有道德上之義務，此50萬元足以填補應盡義務，其
      請求被告返還200萬元，應屬正當。
五、綜上，本件原告依據不當得利法律關係，請求被告給付200
    萬及自起訴狀繕本送達翌日即99年9月1日起至清償日止按年
    息5%計算之遲延利息，為有理由，應予准許。原告陳明願供
    擔保請准宣告假執行，核無不合，爰酌定相當擔保金額宣告
    之。本件事證已臻明確，兩造其餘攻擊、防禦及立證方法，
    核與判決結果無影響，爰不一一論述，併此敘明。
六、結論：
    本件原告之訴為有理由，依民事訴訟法第78條、第390條第2
    項，判決如主文。
中    華    民    國    99    年    11    月    16    日
                  民事第三庭    法  官  陳財旺
以上正本係照原本作成
如對本判決上訴，須於判決送達後20日內向本院提出上訴狀。如
委任律師提起上訴者，應一併繳納上訴審裁判費。
中    華    民    國    99    年    11    月    16    日
                                書記官  陳淑芳

司法院資訊處製作；財團法人民間司法改革基金會備份。
